【裁判字號】    99,監宣,139
【裁判日期】    991115
【裁判案由】    監護宣告
【裁判全文】
臺灣彰化地方法院民事裁定             99年度監宣字第139號
聲  請  人  鄭阿瑾
相  對  人  陳保守
上列聲請人聲請監護宣告事件，本院裁定如下：
    主      文
宣告陳保守（男，民國41年11月3日，身分證統一編號：Ｚ000000
000號）為受監護宣告之人。
選定鄭阿瑾（女，民國46年2月20日，身分證統一編號：Ｚ000000
000號）為受監護宣告之人之監護人。
指定陳詩婷（女，民國71年4月12日，身分證統一編號：Ｚ000000
000號）為會同開具財產清冊之人。
聲請費用新臺幣壹仟元由受監護宣告之人負擔。
    理      由
一、本件聲請意旨略以：聲請人鄭阿瑾為相對人陳保守之妻，相
    對人於民國（下同）99年8月20日因病致不能為意思表示或
    受意思表示，或不能辨識其意思表示之效果，為此聲請對相
    對人為監護之宣告，且請求選定聲請人鄭阿瑾為相對人陳保
    守之監護人，同時指定相對人之三女陳詩婷為會同開具遺產
    清冊之人等語，並提出戶籍謄本各二份、診斷書及同意書二
    件等件為證。
二、按對於因精神障礙或其他心智缺陷，致不能為意思表示或受
    意思表示，或不能辨識其意思表示之效果者，法院得因本人
    、配偶、四親等內之親屬、最近一年有同居事實之其他親屬
    、檢察官、主管機關或社會福利機構之聲請，為監護之宣告
    ，民法第14條第1項定有明文。另按受監護宣告之人應置監
    護人；法院為監護之宣告時，應依職權就配偶、四親等內之
    親屬、最近一年有同居事實之其他親屬、主管機關、社會福
    利機構或其他適當之人選定一人或數人為監護人，並同時指
    定會同開具財產清冊之人；法院選定監護人時，應依受監護
    宣告之人之最佳利益，優先考量受監護宣告之人之意見，審
    酌一切情狀，並注意下列事項：一、受監護宣告之人之身心
    狀態與生活及財產狀況。二、受監護宣告之人與其配偶、子
    女或其他共同生活之人間之情感狀況。三、監護人之職業、
    經歷、意見及其與受監護宣告之人之利害關係。四、法人為
    監護人時，其事業之種類與內容，法人及其代表人與受監護
    宣告之人之利害關係，同法第1110條、第1111條第1項及第
    1111條之1亦分別定有明文。
三、經查，聲請人上開主張，業據其提出戶籍謄本、診斷書等件
    為證，經本院於鑑定人即行政院衛生署彰化醫院醫師王鴻松
    前訊問相對人，據鑑定人當場具結鑑定：相對人腦梗塞造成
    失智，需24小時專人照護等語（見本院99年11月3日筆錄參
    照）。復參酌鑑定報告意見結論略認：「陳員（指相對人）
    目前在彰濱秀傳醫院住院，需人全天候照顧，日常生活功能
    嚴重障礙，不會自己洗澡、換衣服褲子。吃飯需要鼻胃管灌
    食。無法自行控制大小便，插尿管，全天候需包尿布。完全
    不語獨處。沒有有意義的人際互動。以陳員目前的心智狀況
    ，意識不清無法溝通，其對數字與金錢無概念，是非、對錯
    、好壞的判斷能力亦喪失。對於契約顯然缺乏了解與判斷的
    能力，對自身的財務亦無處理的能力。鑑定判定：(1)基於受
    鑑定人有精神上障礙（失智症）其程度達極重度。不能管理
    處分自己財產。回復之可能性低。(2)精神障礙（其他心智缺
    陷）之程度，可為監護宣告。不能為意思表示或受意思表示
    ，或辨識其意思表示之效果」等語，此有行政院衛生署彰化
    醫院成年監護鑑定書附卷足稽，本院審酌上情，認相對人認
    知、理解判斷能力及自我照顧能力均有明顯障礙，需長期由
    他人協助及照顧其生活，其對周遭事務及財物亦需他人代為
    處理，相對人已無處理自己事務之能力，且精神上障礙之程
    度已達不能為意思表示或受意思表示，或不能辨識其意思表
    示效果之能力，故聲請人聲請對相對人為監護之宣告為有理
    由，應予准許。又本院參酌聲請人為受監護宣告之人之配偶
    ，而陳詩婷為受監護宣告人之女，受監護宣告人受傷以來，
    係由聲請人照顧，並經家屬同意等情，有同意書附卷可憑，
    認由聲請人任監護人，及指定陳詩婷為會同開具財產清冊之
    人，最能符合受監護宣告之人之最佳利益，爰選定聲請人鄭
    阿瑾為監護人、指定陳詩婷為會同開具財產清冊之人。
四、爰裁定如主文。
中    華    民    國    99    年    11    月    15    日
                        台灣彰化地方法院家事法庭
                              法    官  謝仁棠
正本係照原本作成。
如不服本裁定關於選定監護人及指定會同開具財產清冊之人等部
分，應於送達後十日內向本院提出抗告狀，並繳納抗告費新臺幣
1千元；其餘關於宣告監護之部分，不得抗告。
中    華    民    國    99    年    11    月    15    日
                              書記官    陳瑤芳

司法院資訊處製作；財團法人民間司法改革基金會備份。
